臺灣南投地方法院民事簡易判決
110年度埔簡字第96號
原      告  
即反訴被告  國泰世紀產物保險股份有限公司

法定代理人  陳萬祥  
訴訟代理人  鄭如妙  
被      告  
即反訴原告  張宏岳  

上列當事人間請求損害賠償事件，本院於民國110年11月17日言
詞辯論終結，茲判決如下：
    主      文
被告應給付原告新臺幣9萬4,763元，及自民國110年4月29日起至
清償日止，按週年利率百分之5計算之利息。
訴訟費用由被告負擔百分之95，餘由原告負擔。
本判決得假執行。但被告以新臺幣9萬4,763元為原告預供擔保，
得免為假執行。
反訴原告之訴及假執行之聲請均駁回。
反訴訴訟費用由反訴原告負擔。
    事實及理由
甲、程序事項：
一、按訴狀送達後，原告不得將原訴變更或追加他訴。但有擴張
    或減縮應受判決事項之聲明者，不在此限（民事訴訟法第25
    5條第1項第3款）。查原告起訴時原聲明為：被告應給付原
    告新臺幣（下同）10萬99元，及自起訴狀繕本送達翌日起至
    清償日止，按週年利率百分之5計算之遲延利息。嗣原告於
    民國110年9月23日言詞辯論期日當庭減縮聲明為：如主文第
    1項所示。核屬減縮應受判決事項之聲明，應予准許。
二、按被告於言詞辯論終結前，得在本訴繫屬之法院，對於原告
    及就訴訟標的必須合一確定之人提起反訴（民事訴訟法第25
    9條）。反訴之標的，如專屬他法院管轄，或與本訴之標的
    及其防禦方法不相牽連者，不得提起；反訴，非與本訴得行
    同種之訴訟程序者，不得提起（民事訴訟法第260條第1、2
    項）。所稱之「相牽連」，乃指為反訴標的之法律關係與本
    訴標的之法律關係間，或為反訴標的之法律關係與作為本訴
    防禦方法所主張之法律關係間，兩者在法律上或事實上關係
    密切，審判資料有其共通性或牽連性者而言。換言之，為本
    訴標的之法律關係或作為防禦方法所主張之法律關係，與為
    反訴標的之法律關係同一，或當事人兩造所主張之權利，由
    同一法律關係發生，或為本訴標的之法律關係發生之原因，
    與為反訴標的之法律關係發生之原因，其主要部分相同，方
    可認為兩者間有牽連關係（最高法院98年度台抗字第1005號
    裁定意旨參照）。查被告即反訴原告提起反訴請求原告即反
    訴被告給付4萬3,600元及自反訴狀繕本送達翌日起至清償日
    止，按週年利率百分之5計算之利息。經核被告提起反訴之
    標的並非專屬他法院管轄，原因事實係出於同一交通事故，
    與本訴之攻擊防禦方法相牽連，且與本訴均屬簡易訴訟程序
    （民事訴訟法第427條第2項第11款），及本院認為被告提起
    反訴並無延滯訴訟之虞，依上開說明，被告提起本件反訴，
    應予准許。至於被告追加反訴被告邱祉嵎之部分，因邱祉嵎
    非本訴之原告，且本訴之訴訟標的為侵權行為，邱祉嵎與本
    訴原告非屬訴訟標的必須合一確定之人，不符合上揭規定要
    件，經本院另以裁定駁回，故以下仍稱邱祉嵎為訴外人，合
    先敘明。　　　　
乙、實體事項：
壹、本訴部分
一、原告主張：原告承保訴外人邱祉嵎所有並由其駕駛之車號00
    0-0000號自用小客車（下稱系爭A車），於109年10月20日14
    時25分許，沿南投縣仁愛鄉投83線公路（下稱系爭路段）由
    奧萬大往武界方向行駛，行經南投縣仁愛鄉投83線14.1公里
    處（下稱系爭地點）時，被告於同一時、地駕駛車號0000-0
    0號自用小客車（下稱系爭B車）行駛於系爭路段之對向車道
    ，因超越到系爭A車車道，不慎擦撞系爭A車，並致系爭A車
    受損。原告已依保險契約賠付邱祉嵎系爭A車維修費用10萬9
    9元（細項為：零件5萬7,843元、工資4萬2,256元），且系
    爭A車出廠日為109年8月，迄本件車禍發生時即109年10月20
    日，已使用3月，則零件扣除折舊後之修復費用估定為5萬2,
    507元。爰依保險法第53條第1項，民法第184條第1項前段、
    第191條之2及第196條規定，提起本件訴訟等語。並聲明：
    如主文第1項所示。　　
二、被告則以：警方繪製之道路交通事故現場圖過於離譜，而有
    偏袒邱祉嵎之虞，故意拍照測量有利邱祉嵎之位置，且繪製
    之擦撞位置，無法解釋兩車為何於此處擦撞，系爭A車擦撞
    後竟偏轉近90度且正好停在路邊，是警方繪製之道路交通事
    故現場圖嚴重偏離事實。又系爭地點之路口所有跟被告同方
    向車輛，都如同被告一樣駕駛，此為正常駕駛行為，足認被
    告未開到對向車道，反而是系爭A車侵犯其車道，且原告誣
    指被告行駛在道路中間等絕非事實。依行車紀錄器截圖可以
    看出系爭A車前方仍有足夠寬的道路，但系爭A車車速太快，
    以高速衝撞過來，欲看不到狹窄入口右側道路，顯係系爭A
    車侵犯系爭B車車道，是本件車禍肇事主因係系爭A車車速過
    快。又系爭A車於本件車禍事故發生後，仍能順利開動並駛
    離現場，且系爭A車之撞擊處非引擎控制模組，是被告合理
    認為引擎控制模組損壞係維修拆換零件所造成，與本件交通
    事故無關等語資為抗辯。並聲明：㈠原告之訴駁回。㈡如受不
    利判決，願供擔保請准宣告免為假執行。
貳、反訴部分　　
一、反訴原告主張：反訴原告駕駛系爭B車，於109年10月20日14
    時25分許，沿系爭路段由武界往奧萬大方向行駛，行經系爭
    地點時，邱祉嵎於同一時、地駕駛系爭A車行駛於系爭路段
    之對向車道，因車速過快且行駛又靠近路中，而於系爭地點
    ，不慎擦撞系爭B車，並致系爭B車受損，因而支出維修費用
    43,600元，故要求反訴被告賠償維修費用。爰依民法第184
    條第1項前段規定，提起本件訴訟等語，並聲明：㈠反訴被告
    應給付反訴原告43,600元，及自反訴狀繕本送達反訴被告翌
    日起至清償日止，按週年利率百分之5計算之利息。㈡願供擔
    保，請准予假執行。
二、反訴被告則以：駕駛系爭A車之人係邱祉嵎，反訴被告並非
    系爭A車之駕駛人，故非本件事故之侵權行為人，反訴原告
    依法提起反訴依法無據。又本件車禍係因反訴原告未依規定
    靠右行駛及未注意車前狀況，因此反訴原告稱邱祉嵎應負肇
    事責任顯非有據語，資為抗辯，並聲明：反訴之訴駁回。
參、經查，原告承保邱祉嵎所有並由其駕駛之系爭A車，於109年
    10月20日14時25分許，沿系爭路段由奧萬大往武界方向行駛
    ，行經系爭地點時，與系爭路段對向車道由被告駕駛之發生
    擦撞，並致系爭A車受損。原告已依保險契約賠付邱祉嵎系
    爭A車維修費用10萬99元（細項為：零件5萬7,843元、工資4
    萬2,256元），且系爭A車出廠日為109年8月，迄本件車禍發
    生時即109年10月20日，已使用3月，則零件扣除折舊後之費
    用估定為5萬2,507元等情，有任意車險賠償簽結內容表、系
    爭A車行照、車損照片、道路交通事故調查卷宗、福彰汽車
    股份有限公司彰化服務廠（下稱福彰汽車彰化服務廠）估價
    單（下稱系爭估價單）、統一發票可參（本院卷第21、27、
    31-41、43-55、57、67-89頁），且為兩造所不爭執，堪信
    為真實。　　
肆、本院得心證理由：
一、本訴部分　　
　　原告主張被告駕駛系爭B車超越到系爭A車車道，不慎擦撞系
    爭A車，並致系爭A車受損，且系爭估價單中維修項目均為系
    爭A車因本件車禍之受損部分等節，為被告所否認，並以前
    詞置辯。茲分述如下：
　　㈠本院職權向南投縣政府警察局仁愛分局調閱道路交通事故
      調查卷宗，其中所附行車紀錄器影像光碟，經本院職權勘
      驗並製作成勘驗筆錄（本院卷第240-241頁），勘驗結果
      如下：
　　⒈系爭A車之前方行車紀錄器、檔名【2020_1020_142646_019
      _A，第4-8秒】：系爭A車行駛於系爭路段係靠右行駛，並
      欲向右轉彎駛入系爭地點，系爭B車行駛於系爭道路至系
      爭地點時欲左轉彎而未靠右行駛，並與系爭A車於系爭地
      點發生碰撞，發生碰撞後，系爭A車停等在系爭地點。
　　⒉系爭A車之後方行車紀錄器、檔名【2020_1020_142646_020
      _B，第4-8秒】：系爭A車行駛於系爭路段係靠右行駛，並
      欲向右轉彎駛入系爭地點，系爭B車行駛於系爭道路至系
      爭地點時，與系爭A車於系爭地點發生碰撞，發生碰撞後
      ，系爭A車與系爭B車均停等在系爭地點。
　　⒊從勘驗結果可知，系爭A車行駛於系爭路段向右轉彎駛入系
      爭地點，過程中均係靠右行駛，並未超越到對向車道，而
      系爭B車行駛於系爭道路至系爭地點時欲左轉彎，並未靠
      右行駛，超越到對向車道，致系爭A車因閃避不及而發生
      擦撞。
　　㈡本院復職權委託交通部公路總局臺中區監理站為行車事故
      鑑定，其鑑定結果為「一、被告駕駛系爭B車，行經未劃
      分向標線路段，未靠右（偏左）行駛，為肇事原因。二、
      邱祉嵎駕駛系爭A車，無肇事因素」，有鑑定意見書可參
      （本院卷第299-300頁），與本院勘驗之結果互核相符，
      應可採信。是原告主張被告超越到系爭A車車道，不慎擦
      撞系爭A車，並致系爭A車受損，核屬有據。被告辯稱：被
      告未開到對向車道，反而是系爭A車車速太快，以高速衝
      撞過來，欲看不到狹窄入口右側道路，顯係系爭A車侵犯
      系爭B車車道，是本件車禍肇事主因係系爭A車車速過快等
      語，並不可採。被告復辯稱：警方繪製之道路交通事故現
      場圖過於離譜，而有偏袒邱祉嵎之虞，是道路交通事故現
      場圖嚴重偏離事實等語，為此純屬被告之主觀臆測，被告
      未提出相關證據證明道路交通事故現場圖有何過於離譜，
      或到場員警有何偏袒邱祉嵎之情事，此部分抗辯純屬臨訟
      杜撰之詞，亦不可採。
　　㈢綜上，被告駕駛系爭B車超越到系爭A車車道，不慎擦撞系
      爭A車，並致系爭A車受損，本件車禍係出於被告之過失等
      情，堪以認定。
　　㈣按因故意或過失，不法侵害他人之權利者，負損害賠償責
      任；汽車、機車或其他非依軌道行駛之動力車輛，在使用
      中加損害於他人者，駕駛人應賠償因此所生之損害；不法
      毀損他人之物者，被害人得請求賠償其物因毀損所減少之
      價額；負損害賠償責任者，除法律另有規定或契約另有訂
      定外，應回復他方損害發生前之原狀；因回復原狀而應給
      付金錢者，自損害發生時起，加給利息；第1項情形，債
      權人得請求支付回復原狀所必要之費用，以代回復原狀；
      損害賠償，除法律另有規定或契約另有訂定外，應以填補
      債權人所受損害及所失利益為限（民法第184條第1項前段
      、第191條之2、第196條、第213條及第216條第1項）；又
      依民法第196條請求賠償物被毀損所減少之價額，得以修
      復費用為估定之標準，但以必要者為限（例如：修理材料
      以新品換舊品，應予折舊），被害人如能證明其物因毀損
      所減少之價額，超過必要之修復費用時，就其差額，仍得
      請求賠償（最高法院77年度第9次民事庭會議決議（一）
      參照）。是損害賠償之基本原則，一方面在於填補被害人
      之損害，一方面亦同時禁止被害人因而得利，則汽車關於
      更新零件部分之請求，自應扣除按汽車使用年限計算折舊
      後之費用。經查：
　　⒈系爭A車之受損部位為遭系爭B車擦撞之左前車頭，有現場
      照片可參（本院卷第81-84頁），與系爭估價單中所列維
      修項目主要為左前車頭部分之零件（本院卷第31-41頁）
      ，互核相符，足證其修理項目尚屬必要，而系爭A車輛修
      理費用細項為零件5萬7,843元、工資4萬2,256元，已如前
      述。是原告主張系爭估價單中維修項目均為系爭A車因本
      件車禍之受損部分，核屬有據。
　　⒉上開修理項目除工資4萬2,256元不予折舊外，其餘5萬7,84
      3元之零件費用，自應予以折舊。原告已自行將零件扣除
      折舊後之修復費用估定為5萬2,507元（本院卷第236頁）
      ，已如前述，是系爭A車之回復費用應為9萬4,763元（計
      算式：52,507+42,256=94,763）。　　　　　　　
　　⒊被告雖辯稱：系爭A車於本件車禍事故發生後，仍能順利開
      動並駛離現場，且系爭A車之撞擊處非引擎控制模組，是
      被告合理認為引擎控制模組損壞係維修拆換零件所造成，
      與本件交通事故無關，足認系爭估價單中的修理項目及金
      額超過實際損害範圍，並不合理等語。惟證人即福彰汽車
      彰化服務廠之理賠估價人員謝錫裕到庭證稱：系爭估價單
      是我做的，是針對當次事故有損害的部分估價。（法官請
      證人當庭標記本院卷第49-53頁照片編號，以對應本院卷
      第33頁估價單）車輛受損情況如卷內車損照片所載，我依
      照實際受損情況更換對應之零件，法院可參照我在照片及
      估價單標記之編號來對照，如本院卷第53頁打勾處，引擎
      控制模組的外殼有變形，是本次車禍造成的等語（本院卷
      第359-360頁），並經本院當庭確認證人標記本院卷第49-
      53頁照片編號，並核對系爭估價單之維修項目屬實，本院
      審酌證人之證述內容、臨場反應及對於汽車維修之專業知
      識，足以還原系爭估價單之製作過程，堪認證人之證述為
      真實，從而，被告此部分抗辯，難認可採。
　　㈤按給付有確定期限者，債務人自期限屆滿時起，負遲延責
      任。給付無確定期限者，債務人於債權人得請求給付時，
      經其催告而未為給付，自受催告時起，負遲延責任。其經
      債權人起訴而送達訴狀，或依督促程式送達支付命令，或
      為其他相類之行為者，與催告有同一之效力（民法第229
      條第1、2項）。又遲延之債務，以支付金錢為標的者，債
      權人得請求依法定利率計算之遲延利息。但約定利率較高
      者，仍從其約定利率。應付利息之債務，其利率未經約定
      ，亦無法律可據者，週年利率為5％（民法第233條第1項、
      第203條）。本件原告對被告之侵權行為損害賠償債權，
      核屬無確定期限之給付，既經原告起訴而送達起訴狀繕本
      與被告，被告迄未給付，自應負遲延責任。是原告請求被
      告給付自起訴狀繕本送達翌日（110年4月29日）起，按週
      年利率5％計算之法定遲延利息，核屬有據，亦應准許。
二、反訴部分　　
　　㈠按因故意或過失，不法侵害他人之權利者，負損害賠償責
      任（民法第184條第1項前段）。是請求侵權行為所發生之
      損害賠償請求權，以有故意或過失不法侵害他人權利為其
      成立要件，若其行為並無故意或過失，即無賠償之可言，
      而賠償權利人固然是指因他人之侵權行為而受損害之人，
      至於賠償義務人則是指有故意或過失的行為人而言。
　　㈡經查，反訴被告雖自被保險人邱祉嵎處受讓侵權行為損害
      賠償債權，惟反訴被告並非系爭事故侵權行為人，故反訴
      原告請求反訴被告負侵權行為損害賠償責任，即屬無據。
伍、綜上所述，原告依保險法第53條第1項，民法第184條第1項
    前段、第191條之2及第196條請求被告給付9萬4,763元，及
    自起訴狀繕本送達之翌日即110年4月29日起至清償日止，按
    週年利率5%計算之利息，為有理由，應予准許。至被告即反
    訴原告請求反訴被告給付43,600元，及自反訴狀繕本送達反
    訴被告翌日起至清償日止，按週年利率百分之5計算之利息
    ，為無理由，應予駁回。
陸、本件原告勝訴部分係民事訴訟法第427條第1項訴訟適用簡易
    程序所為被告敗訴之判決，依同法第389條第1項第3款規定
    ，應依職權宣告假執行。併依同法第436條第2項及第392條
    第2項規定，依被告之聲請，宣告被告為原告供如主文第3項
    後段所示之擔保金9萬4,763元後，得免為假執行。至反訴原
    告之訴既無理由，假執行之聲請亦失所依附，併予駁回。
柒、本件事證已臻明確，兩造其餘攻防方法及所提證據，經本院
    斟酌後，核與判決結果不生影響，爰不予逐一論駁，併此敘
    明。
捌、本訴訴訟費用負擔之依據：民事訴訟法第78條、第81條第1
    款。
玖、反訴訴訟費用負擔之依據：民事訴訟法第78條。　　　
中　　華　　民　　國　　110 　年　　12　　月　　22　　日
                  埔里簡易庭  法  官　鄭煜霖
以上為正本係照原本作成。
如不服本判決，應於送達後20日內，向本院提出上訴狀並表明上
訴理由，如於本判決宣示後送達前提起上訴者，應於判決送達後
20日內補提上訴理由書（須附繕本）。
中　　華　　民　　國　　110 　年　　12　　月　　23　　日
　　　　　　　　　　　　　　　書記官  洪妍汝